臺灣屏東地方法院刑事判決　　　　　　　110年度訴字第397號
公　訴　人　臺灣屏東地方檢察署檢察官
被　　　告　鄧凱文



上列被告因詐欺案件，經檢察官提起公訴（109 年度偵字第0000
0 號），被告於準備程序中就被訴事實為有罪之陳述，經告知簡
式審判程序之旨，並聽取當事人之意見後，經本院合議庭裁定由
受命法官獨任進行簡式審判程序，判決如下：
    主  文
鄧凱文犯以網際網路對公眾散布而詐欺得利罪，處有期徒刑壹年
。
    事  實
一、鄧凱文基於意圖為自己不法之所有，以網際網路對公眾散布
    以詐欺得利之犯意，於民國109 年8 月4 日周文君瀏覽前某
    時，在其位於屏東縣○○鄉○○路000 號住處，以不詳方式
    連線上網，在社群網站臉書上公開發布小額借貸廣告，而對
    公眾散布不實訊息。周文君瀏覽該廣告後，加入廣告內之鄧
    凱文通訊軟體LINE帳號（暱稱「週轉找我」）為好友，鄧凱
    文遂於109 年8 月5 日上午，以LINE向周文君佯稱：利用行
    動電話門號之小額付費功能支付利息，即可借得貸款云云，
    致周文君陷於錯誤，先依鄧凱文之指示，傳送周文君所申辦
    使用之遠傳電信股份有限公司（下稱遠傳公司）行動電話門
    號0000000000號之號碼予鄧凱文，再向遠傳公司申請開通上
    開行動電話門號之小額付費功能。鄧凱文並在弈樂科技股份
    有限公司之「包你發娛樂城」遊戲中，將其所申辦之帳號「
    NNNNN0」（遊戲暱稱「無情的泡麵」）綁定以上開行動電話
    門號付款，指示周文君告以簡訊之安全驗證碼，於如附表編
    號1 至2 所示之時間，購買如附表編號1 至2 所示之遊戲點
    數，儲值至帳號「NNNNN0」內。鄧凱文接續指示周文君下載
    「包你發娛樂城」，並給予周文君帳號「NNNNN0513 」（遊
    戲暱稱「小仙女噢」）及密碼，指示周文君登入遊戲，於如
    附表編號3 所示之時間，以GooglePlay商店電信帳單代扣功
    能購買如附表編號3 所示之遊戲金幣。鄧凱文以前述方式詐
    得價值共計新臺幣（下同）5,990 元之遊戲點數、遊戲金幣
    （計算式：2,000+ 1,000+2,990=5,990；起訴書誤載為詐得
    5,900 元，應予更正）。嗣周文君發覺有異報警處理，循線
    查悉上情。
二、案經周文君訴由臺北市政府警察局士林分局報告臺灣屏東地
    方檢察署檢察官偵查起訴。
    理  由
一、上開犯罪事實，業據被告鄧凱文於警詢、偵查、本院準備程
    序、審理中坦承不諱（偵卷第9 至15、157 至161 頁；本院
    卷第112 、120 、122 頁），核與證人即告訴人周文君（下
    稱告訴人）、證人陳雪意於警詢、偵查中之證述互有相符（
    偵卷第17至25、161 至163 、231 至233 頁），並有告訴人
    與「週轉找我」之LINE對話截圖、告訴人行動電話畫面截圖
    、「包你發娛樂城」點數儲值紀錄、玩家基本資料、行動電
    話門號0000000000號之消費紀錄等件在卷可稽（偵卷第31至
    44、49至51、55、247 至249 頁），足認被告之任意性自白
    與事實相符，堪為論罪科刑之依據，本件事證明確，被告上
    開犯行堪以認定，應予依法論科。
二、論罪科刑：
  ㈠按刑法第339 條之4 加重詐欺罪，關於第1 項第3 款「以廣
    播電視、電子通訊、網際網路或其他媒體等傳播工具，對公
    眾散布而犯之」之加重事由，其立法理由已敘明：「考量現
    今以電信、網路等傳播方式，同時或長期對社會不特定多數
    之公眾發送訊息施以詐術，往往造成廣大民眾受騙，此一不
    特定、多數性詐欺行為類型，其侵害社會程度及影響層面均
    較普通詐欺行為嚴重，有加重處罰之必要，爰定為第3 款之
    加重處罰事由」是刑法第339 條之4 第1 項第3 款之加重詐
    欺罪，須以對不特定多數之公眾散布詐欺訊息為要件。行為
    人雖利用廣播電視、電子通訊、網際網路或其他媒體等傳播
    工具犯罪，倘未向公眾散布詐欺訊息，而係針對特定個人發
    送詐欺訊息，僅屬普通詐欺罪範疇。行為人若係基於詐欺不
    特定民眾之犯意，利用網際網路等傳播工具，刊登虛偽不實
    之廣告，以招徠民眾，遂行詐騙。縱行為人尚須對受廣告引
    誘而來之被害人，續行施用詐術，始能使之交付財物，仍係
    直接以網際網路等傳播工具向公眾散布詐欺訊息，無礙成立
    加重詐欺罪（最高法院107 年度台上字第907 號判決意旨參
    照）。查被告在臉書上之公開頁面發布虛假貸款廣告，而對
    公眾散布不實訊息，經告訴人瀏覽廣告後與被告以LINE聯繫
    等情，已如前述，依前揭最高法院判決意旨，縱被告尚須對
    受廣告引誘而來之告訴人，以LINE續行施用詐術，仍屬以網
    際網路向公眾散布詐欺訊息。
  ㈡是核被告所為，係犯刑法第339 條之4 第1 項第3 款之以網
    際網路對公眾散布而詐欺得利罪。
  ㈢被告各次詐欺告訴人之舉動，時間密接，侵害同一法益，且
    目的單一，各舉動之獨立性極為薄弱，依一般社會健全觀念
    ，難以強行分離，包括評價為一行為，較為合理，應論以接
    續犯。
  ㈣爰審酌被告不思正途獲取經濟收入，以前述方式詐欺告訴人
    ，損害告訴人之財產法益，破壞社會秩序及社會成員間之互
    信基礎，所為實值非難；惟念及其已賠償6,000 元予告訴人
    ，有本院公務電話紀錄、中華郵政股份有限公司臺北郵局11
    0 年9 月15日北營字第1101810099號函暨所附客戶基本資料
    、歷史交易明細、中華郵政股份有限公司屏東郵局110 年9
    月27日屏營字第1100010043號函暨所附客戶基本資料、歷史
    交易明細在卷可稽（本院卷第75、87至91、95至107 頁），
    並坦承以網際網路對公眾散布而詐欺得利犯行之犯後態度；
    兼衡其犯罪動機、目的、手段、於本院審理中自陳之智識程
    度與生活狀況及檢察官之求刑（本院卷第122 頁）等一切情
    狀，量處如主文所示之刑。
三、沒收：
    被告詐得價值共計5,990 元之遊戲點數、遊戲金幣，因被告
    已賠償6,000 元予告訴人，應認已實際合法發還，依刑法第
    38條之1 第5 項規定不予宣告沒收或追徵。
據上論斷，應依刑事訴訟法第273 條之1 第1 項、第299 條第1
項前段，刑法第339 條之4 第1 項第3 款，判決如主文。
本案經檢察官莊承頻提起公訴，檢察官王光傑到庭執行職務。
中    華    民    國   110    年    10    月    28    日
                  刑事第三庭        法  官  楊子龍
以上正本證明與原本無異。
如不服本判決應於收受判決後20日內向本院提出上訴書狀，並應
敘述具體理由；其未敘述上訴理由者，應於上訴期間屆滿後20日
內向本院補提理由書（均須按他造當事人之人數附繕本）「切勿
逕送上級法院」。
中    華    民    國   110    年    10    月    29    日
                                    書記官  邱鴻善
附錄論罪科刑法條：
中華民國刑法第339條之4
犯第 339 條詐欺罪而有下列情形之一者，處 1 年以上 7 年以
下有期徒刑，得併科 1 百萬元以下罰金：
一、冒用政府機關或公務員名義犯之。
二、三人以上共同犯之。
三、以廣播電視、電子通訊、網際網路或其他媒體等傳播工具，
    對公眾散布而犯之。
前項之未遂犯罰之。
附表：
┌──┬────────────┬───────┬────┬────┐
│編號│時間                    │商品名稱      │金額（新│卷證出處│
│    │                        │              │臺幣）  │        │
├──┼────────────┼───────┼────┼────┤
│1   │①交易時間：109 年8 月5 │MyCard遊戲點數│2,000元 │偵卷第49│
│    │  日12時30分56秒        │（包你發娛樂城│        │至51頁  │
│    │②交易成功時間：109 年8 │）            │        │        │
│    │  月5 日12時38分30秒    │              │        │        │
│    │③儲值成功時間：109 年8 │              │        │        │
│    │  月5 日12時38分32秒    │              │        │        │
│    │（起訴書記載為00:00:00，│              │        │        │
│    │經公訴檢察官當庭更正）  │              │        │        │
├──┼────────────┼───────┼────┼────┤
│2   │①交易時間：109 年8 月5 │MyCard遊戲點數│1,000元 │偵卷第49│
│    │  日12時39分14秒        │（包你發娛樂城│        │至51頁  │
│    │②交易成功時間：109 年8 │）            │        │        │
│    │  月5 日12時41分12秒    │              │        │        │
│    │③儲值成功時間：109 年8 │              │        │        │
│    │月5 日12時41分14秒      │              │        │        │
├──┼────────────┼───────┼────┼────┤
│3   │消費日期時間：109 年8 月│弈樂科技股份有│2,990元 │偵卷第24│
│    │5 日13時0 分17秒        │限公司- 遊戲金│        │9 頁    │
│    │                        │幣313,950 （包│        │        │
│    │                        │你發娛樂城- 莞│        │        │
│    │                        │婷包你發- 老虎│        │        │
│    │                        │機、捕魚機、百│        │        │
│    │                        │家樂、麻將、骰│        │        │
│    │                        │寶、輪盤）    │        │        │
└──┴────────────┴───────┴────┴────┘